【裁判字號】    97,交聲,1143
【裁判日期】    970703
【裁判案由】    聲明異議
【裁判全文】
臺灣臺中地方法院交通事件裁定        97年度交聲字第1143號
原處分機關  交通部公路總局臺中區監理所臺中市監理站
異議人即受  甲○○
處分人
上列受處分人因違反道路交通管理處罰條例案件，對於交通部公
路總局臺中區監理所臺中市監理站中華民國97年3月10日所為之
處分（裁監稽違字第裁61－GE0000000號裁決書），聲明異議，
本院裁定如下：
    主  文
異議駁回。
    理  由
一、異議人即受處分人甲○○ (下稱受處分人)聲明異議意旨略
    以：(一)受處分人於民國97年2月14日上午11時25分許，騎
    乘重型機車（CB9-092號），行經臺中市○○○路與崇倫街
    口時遭勤工派出所第三分局員警攔查，致遭裁決應處新臺幣
    (下同)1800 元之罰緩。(二)查受處分人於97年2 月14日中
    午約11時25分許，係經由臺中市○區○○街綠燈左轉建國路
    時（此路段為Ｔ形，因此不是直接左轉便是右轉，若再直行
    為鐵路，且無平交道），遭員警攔下，致遭不符事實之舉發
    。(三)受處分人對於此案警方取締交通違規之異議分述如下
    ：受處分人於此案並無違規之可能，受處分人於事發當時
    經由臺中市○區○○街綠燈左轉建國北路時，事先於崇倫街
    口前約為10公尺時已確認為綠燈，因此並無停車而直接由崇
    倫街綠燈左轉建國北路（直行為臺中火車站），而通過建國
    北路時，此路口兩側車輛皆因建國北路之號誌正為紅燈而停
    止於停止線上，然受處分人通過建國北路左轉後，馬上遭員
    警攔查，當時受處分人深感訝異。惟建國北路乃烏日往臺中
    火車站之交通要道，平日車流量甚大，實無可能由崇倫街直
    接闖紅燈（且無停止行駛察看左右來車）直接通過車陣左轉
    至建國北路。受處分人唯恐口說無憑，由於此路口，有完善
    之各角度攝影機，希此攝影機能助本案釐清事發始末。受
    處分人與員警詳細對談內容如下：警員A：旁邊停車，把車
    停好（因為此路不寬）。警員B：駕照行照。異議人：沒帶
    行照耶。警員B：車是誰的。異議人：我弟的。警員B：叫什
    麼名字。異議人：蔡明朗。警員B：遂用無線電向中心查證
   （內容略）查證完後，迅速開單。警員B：請到這裡簽名，針
    對你未帶行照部分，不予告發。（我當場愣住，但還是依法
    簽收）。異議人：行照未帶是因為怕車被偷所以才放家裡。
    誠如詳細對白所述，此次該名員警將受處分人攔下後，並無
    盡到告知義務，從始至終均未告知受處分人違規事項，使受
    處分人誤以為警方乃是例行性盤查，因此受處分人並無當下
    立即陳述異議之機會，但最後受處分人仍持配合警方之執行
    公務之態度，簽收此張罰單。受處分人另發現，當時警方
    攔查本人時，將警用轎車停於崇倫街左轉建國北路路口約5
    至6公尺之紅線上機踏車用地下道旁（直行建國路方向），
    於警車前後各有1臺民用轎車停放，而警車停放於兩車中間
    ，且警車之前輪往左打，並無回正，惟警方取締本人時，並
    無帶警帽，及著反光背心，受處分人懷疑該員警可能剛停好
    車，匆忙下車準備執行勤務，因而誤以為異議人違規。關於
    警方將警用轎車停於建國北路機踏車用地下道旁之紅線上（
    直行往建國路方向），且警車前後各有1臺民用轎車停放及
    警方取締本人時，並無戴警帽，及著反光背心一事，可調查
    於異議人之後所違規駕駛人應可知悉，異議人之交通違規通
    知聯編號為：中市警交字第GE0000000號（往後推應為在異
    議人之後所違規之駕駛人之通知聯號碼）綜上所述：受處分
    人所損失之金錢及精神上之負擔，實已超越此案件所罰緩之
    1800元，但為求實體真實及本人爾後能夠安心上路，特於此
    聲明異議云云。
二、按汽車駕駛人，行經有燈光號誌管制之交岔路口闖紅燈者，
    處1800元以上5400元以下罰鍰；汽車駕駛人有下列各款所列
    條款之一者，除依原條款處罰鍰外，並予記點：有第43、
    第53條或第54條情形之1者，各記違規點數3點，道路交通管
    理處罰條例第53條第1項及第63條第1項第3款分別定有明文
    。查，本件受處分人係騎乘上開機車沿臺中市○○○路左轉
    進入建國北路並沿建國北路往臺中火車站方向直行後，行駛
    至建國北路與崇倫街口時竟闖越該路口紅燈直行而遭警攔查
    當場舉發等節，業據證人即舉發本件交通違規之警員吳篤信
    於本院訊問時結證明確。又執勤警員係依法執行公務，與受
    處分人並不相識，素無怨隙，苟非實情，自無須恣意誣攀之
    理，且警員執行公務本身受行政懲處責任之監督，到庭具結
    作證更以刑罰擔保其真實性，應無甘冒行政懲處及刑法偽證
    罪責任而刻意誣陷之必要，本院復查無證據足認證人吳篤信
    有捏造事實違法取締之情事，則證人吳篤信本其維護交通秩
    序、安全職責所為之舉發，應受到合法、正確之推定。況查
    ，證人吳篤信於本院訊問時且結證稱：「崇倫街與崇倫北街
    是不同的路。」、「 (受處分人如果從家裡出發到建國北路
    ，怎麼走較方便？)走西川一路較方便。」等語。參之，受
    處分人於本院訊問時亦直承：「 (當天你從何處出發，要到
    哪裡？)我從崇倫北街我家的住處出發要到火車站去補習，
    我當天約11點出門。」、「我家距離案發地點約500公尺。
    」、「 (你家是否能夠接到西川一路？)不能，要先由大忠
    南路，在到達本案系爭路口之前，可以接到西川一路。」、
    「 (當天為何選擇崇倫街，而沒有選走西川一路？)因為剛
    才所述最方便的路沒有號誌危險，所以平常不是走崇倫街，
    就是走西川一路。」、「 (怎麼區○○○○街，還是西川一
    路？)騎過去，如果西川一路是紅燈，就從旁邊的小路到崇
    倫街，如果西川一路是綠燈就走西川一路。」等語，益徵證
    人吳篤信結證情節確屬可信。從而，原處分機關以受處分人
    有上揭駕車行經有燈光號誌管制之交岔路口闖紅燈之交通違
    規行為，而裁處受處分人罰鍰1800元及記違規點數3點，並
    無不合，本件異議為無理由，應予駁回。
三、據上論斷，應依道路交通管理處罰條例第八十七條第二項，
    道路交通案件處理辦法第十九條，裁定如主文。
中    華    民    國    97    年    7     月    3     日
                      交通法庭  法  官  江  奇  峰
上正本證明與原本無異。
如不服本裁定應於送達後5日內向本院提出抗告狀。
                                書記官  江  慧  貞
中    華    民    國    97    年    7     月    3     日


司法院資訊處製作；財團法人民間司法改革基金會備份。
